【裁判字號】    98,訴,1038
【裁判日期】    990430
【裁判案由】    拆屋還地
【裁判全文】
臺灣彰化地方法院民事判決  98年度訴字第1038號
原      告
即反訴被告  甲○○
被      告
即反訴原告  乙○○
訴訟代理人  柯開運律師
上列當事人間請求拆屋還地等事件，本院於民國99年4月16日言
詞辯論終結，判決如下：
    主  文
原告之訴暨假執行之聲請均駁回。
訴訟費用由原告負擔。
反訴被告應將坐落彰化縣鹿港鎮○○段462地號，面積593.04平
方公尺土地應有部分36分之3之所有權移轉登記予反訴原告。
反訴訴訟費用由反訴被告負擔。
    事實及理由
壹、本訴部份：
一、原告之主張與聲明：原告係座落彰化縣鹿港鎮○○段第462
    地號土地（下稱系爭土地）之共有人之一，權利範圍為36分
    之3，詎被告未得全體共有人之同意，於系爭土地上興建如
    附圖Ｂ部分之建物，已無權占有並妨害其他共有人對於系爭
    土地之所有權，爰依民法第767條規定提起本訴。並聲明請
    求：被告應將系爭土地上如附圖所示Ｂ部分，面積385.20平
    方公尺之建物拆除，並將上開土地返還原告及其他共有人，
    並願供擔保，請准宣告假執行。
二、被告則聲明請求駁回原告之訴暨假執行之聲請，若受不利判
    決願供擔保，請准宣告免為假執行，抗辯稱：被告並非無權
    占用系爭土地，因被告業於民國（下同）98年6月30日與原
    告就其所有之系爭土地應有部分36分之3之權利簽訂買賣契
    約書（下稱系爭買賣契約書），原告已同意以每坪新臺幣（
    下同）壹萬元總價149,495元之價格將土地權利出售予被告
    。至於系爭土地其他共有人洪振川(應有部分252分之13)、
    洪振欽(應有部分252分之19)、洪振昌(應有部分252分之13)
    、洪振墩(應有部分252分之13)、洪振淵(應有部分252分之
    13)、洪建德(應有部分6分之1)、洪煥明(應有部分12分之1)
    、洪馳森(應有部分12分之1)亦均同意被告在系爭土地上建
    屋使用，被告就系爭土地亦本有應有部分252分之76之權利
    ，則原告請求被告拆屋還地，將土地返還原告及其他共有人
    全體，顯無權利保護之必要，原告之訴顯無理由等語。
三、得心證之理由：
１、系爭土地為兩造及其他共有人所共有，原告應有部分為36分
    之3，被告原應有部分為252分之76，被告並於98年6月30日
    與含原告在內之系爭土地部分共有人簽訂由被告買受渠等對
    系爭土地應有部分權利之系爭買賣契約，且除原告外，其他
    簽約之共有人均已得款並完成移轉登記；又被告於系爭土地
    如附圖Ｂ部分建有建物使用之事實，為兩造所不爭執，並有
    土地登記謄本、地籍圖謄本、系爭買賣契約書影本等在卷可
    稽。本院亦會同彰化縣鹿港地政事務所派員勘測在案，各製
    有勘驗筆錄、土地複丈成果圖在卷可參，自可信為真正。
２、原告主張被告蓋建如附圖Ｂ部分之建物係未經共有人同意，
    嗣兩造固簽訂系爭買賣契約書，惟被告逾期未付尾款，故原
    告依系爭買賣契約書第八條第2項已解除系爭買賣契約，從
    而，被告係無權占用系爭土地，應拆屋還地部分，被告否認
    ，抗辯如上，意指除原告外之共有人均係同意被告之使用，
    且原告對系爭土地之應有部分權利亦與被告訂有系爭買賣契
    約，被告已反訴請求原告應移轉登記此部分土地權利，被告
    並無逾期不付尾款，實因原告不配合先提出印鑑，原告並無
    理由解除系爭買賣契約，故原告之請求自無理由。經查，系
    爭買賣契約書第八條違約罰則（第二項）係記載「買方（即
    被告，下同）逾期五日仍未付清期款或已付之票據無法兌現
    時，買方應按逾期期款部分附加法定利息於補付期款時一併
    支付賣方（含原告，下同），如逾期一個月不付期款或遲延
    利息，經賣方以存證信函或其他書面催告，經送達逾七日內
    仍未支付者，賣方得解除契約並沒收已付價款充作違約金，
    但該沒收之已付價款以不超過土地總價款百分之十五為限，
    賣方不得另行請求損害賠償。」，就此部分，原告固陳述：
    「證人（丙○○○○事務所人員）只通知過我一次在7月13
    日下午3點56分，我跟他說我明天再去辦理，辦理時要拿尾
    款，證人回答我要問問看，結果沒有回覆，到9月份我再主
    動打電話問他，他告知我就說不要辦並且把權狀還給我。」
    ，以顯被告之付尾款逾期，以示其解除契約之理。惟核與證
    人黃永華證述「（法官提示不動產買賣契約原本並詢問是否
    由你辦理，處理情形如何？）我辦的沒有錯，除了原告以外
    ，其他都已經過戶完畢，原告的部分我有多次通知他，但他
    都沒有拿證件來辦理，我不知道他不拿證件來辦理的原因。
    」「原告所稱與我辦理的過程不一，我有通知原告好多次，
    但沒有留下證據，我當時是回答原告你自己要去問買主看看
    ，並不是說我要問問看，通常我們辦理也是先過戶完之後，
    在契約書所寫的幾日內再付尾款。」「原告就是欠缺印鑑證
    明，其他都有提供給我，到9月份表示他要拿回權狀等物件
    ，我表示可以，我沒有留下這些東西的權利，於是我就交給
    他，身分影本及所有權狀，原告在簽約時就已經交給我。」
    「（沒有原告印鑑證明）不能辦理（所有權移轉登記）」等
    語不合，亦與系爭買賣契約書第三條「付款方式為現金，付
    款期別簽約款係於簽訂契約書同時由買方支付，尾款則【於
    登記完畢付清價款日經代書通知日起三日內本期款由買方支
    付之】」之約定有間。而衡以證人為代書，辦理事務本據雙
    方所簽訂之契約書行之，容無偏頗單方之理，且證人所述亦
    合於系爭買賣契約書之條款內容，則證人之證詞自足採信，
    故原告主張之被告付尾款逾期自有誤會，原告依此表示解除
    契約自無理由而不生效力。被告抗辯之詞自可採取。
綜上，兩造之系爭買賣契約既係有效，且被告又已依法提起反訴
請求原告應移轉此部分之土地權利，則原告以土地共有人地位訴
請被告應拆屋還地等，自與誠信原則有違，且無權利保護之必要
，自無得准許，而應予以駁回。
四、原告之訴既經駁回，其假執行之聲請自失所附驪，應併予駁
    回。
結論，原告之訴無理由，併依民事訴訟法第78條判決如主文。
貳、反訴部份：
一、反訴原告之主張與聲明：兩造於98年6月30日簽訂系爭買賣
    契約書，反訴被告將系爭土地應有部分36分之3之不動產權
    利，同意以每坪壹萬元總價149,495元之價格出售予反訴原
    告。詎反訴被告於98年6月30日簽約當日於彰化縣鹿港鎮○
    ○路93號丙○○○○事務所已收到反訴原告委由丙○○○○
    當場交付之定金45,000元後，竟拒不履行移轉登記之義務(
    按系爭買賣契約其餘賣方即訴外人洪世盛等7人業已辦妥所
    有權移轉登記予反訴原告)。反訴被告遲遲不肯提供印鑑證
    明供代書辦理過戶，卻反而向本院訴請反訴原告應拆屋還地
    ，顯屬無理，為此，反訴原告迫不得已依據系爭買賣契約提
    起本訴，並聲明請求：反訴被告應將系爭土地、面積593.04
    平方公尺應有部分36分之3之所有權移轉登記予反訴原告，
    反訴原告於上開所有權移轉登記完畢，經土地代書黃永華通
    知之日起3日內，應給付尾款104,495元。
二、反訴被告則聲明請求駁回反訴原告之訴，抗辯稱：依據系爭
    買賣契約書第8條第2項約定，反訴原告逾期未付尾款，買賣
    契約已經解除，且系爭買賣契約書簽訂已逾半年，反訴原告
    若要買反訴被告的土地要重新訂約等語。
三、得心證之理由：兩造不爭執之事項參照前述本訴部分，且反
    訴被告主張之解除契約係無理由，已經本院論述同上，則系
    爭買賣契約仍係有效存在，從而，反訴原告請求反訴被告應
    依約移轉系爭土地反訴被告所有之應有部分36分之3之權利
    予反訴原告，自有理由，而應准許。至反訴原告所聲明俟前
    述移轉登記完畢，經土地代書黃永華通知之日起3日內，反
    訴原告應給付反訴被告尾款104,495元部分，合於契約之規
    定，但不屬反訴原告得訴求之項目，爰不於主文宣告，併此
    敘明。
結論：反訴原告之訴有理由，併依民事訴訟法第78條，判決如主
文。
中    華    民    國    99    年  4    月    30    日
                  民事第三庭    法  官  洪榮謙
以上正本係照原本作成。
如不服本判決，應於判決送達後20日內向本院提出上訴狀。
中    華    民    國    99    年    4    月  30    日
                                書記官  蔡亦鈞

司法院資訊處製作；財團法人民間司法改革基金會備份。
